臺灣屏東地方法院刑事判決　　　　　　　　　　　　　　九十一年度訴字第三四號
　　公　訴　人　臺灣屏東地方法院檢察署檢察官
　　被　　　告　乙○○
　　指定辯護人　本院公設辯護人　丁○○
右列被告因偽造有價證券案件，經檢察官提起公訴（九十年度偵字第六七一０號），
本院判決如左：
     主  文
乙○○意圖供行使之用，而偽造有價證券，處有期徒刑壹年捌月。
偽造之發票人為「丙○○」，發票日期為民國八十九年九月二十五日，票面金額貳萬
元之本票捌張（其中一張票號為二六三三七七號，其餘票號不詳），均沒收。
     事  實
一、乙○○於民國八十九年三月間，在屏東市○○路五九九巷三號住處，自任會首，
    邀集甲○○、洪進雄、王姿云等人，參加每期新台幣（下同）二萬元之互助會，
    並未得丙○○之同意，而逕以其等名義為人頭加入互助會，連同會首共計三十一
    會，會期自八十九年三月二十五日起至九十一年四月二十五日止，採內標制，欲
    標會之會員須於每月二十五日或每四個月十日加標之開標日，在空白紙張上填寫
    標息及署名，在前揭住處開標，得標會員須依活會會員人數簽發本票交給會首以
    擔保會款之繳納之民間互助會一會。嗣乙○○竟意圖為自己不法之所有，假冒丙○○名義，於八十九年九月二十五日，在其住處，於空白紙上偽造丙○○署押及
    填寫不詳金額，以表明丙○○競標時願付之標息，再持以參加競標而行使之，並
    因而標得該次會款，足以生損害於丙○○及其他參與競標之會員。又因該互助會
    標得會款後需簽發本票擔保會款之繳納，竟意圖供行使之用，即於得標當日，偽
    造丙○○為發票人（偽造丙○○署押一枚於其上）、發票日八十九年九月二十五
    日、面額各二萬元之本票二十一張，並將之持以分別交予甲○○等二十一名活會
    會員（甲○○所持有之本票編號為二六三三七七號，其餘編號不詳，起訴書誤載
    為一張），致使活會會員陷於錯誤而如數交付會款。嗣因於九十年一月間宣告止
    會，且未給付會款予甲○○，甲○○乃持上開偽造之本票向丙○○催討時，因查
    無此人，始知上情。
二、案經甲○○訴請臺灣屏東地方法院檢察署檢察官偵查起訴。
      理      由
一、右揭事實，迭據被告乙○○於偵審中坦承不諱，核與告訴人甲○○指訴之情節相
    符，並有復有告訴人甲○○所持有之上開本票影本、互助會名冊影本各一紙在卷
    可稽，足徵被告自白與事實相符，堪予採信。惟因被告所偽造之上開本票共二十
    一張，僅知告訴人甲○○所持有之本票編號為二六三三七七號，其餘未據提出，
    而不詳編號，亦附此敘明。本件事證明確，被告犯行洵堪認定。
二、按標單上僅記載姓名與競標之利息，並未書明「標單」字樣者，依我國民間互助
    會之習慣，可認定其上之文字，即為表示出標人及利息等用意之證明，應屬刑法
    第二百二十條第一項之準文書。被告於上開互助會標會時，在空白紙上書寫丙○○之姓名，並填寫競標利息之數字，足以生損害於丙○○及其他參與競標之活會
    會員，應成立刑法第二百二十條第一項、第二百十條之偽造準私文書，被告進而
    憑之參加競標，開標後詐取會款，已達於行使該文書之階段，其偽造私文書之低
    度行為，為行使偽造私文書之高度行為所吸收，應依刑法第二百十六條行使偽造
    私文書罪論。其偽造署押，為偽造私文書之部分行為，不另論罪。又被告意圖為
    自己不法之所有，假冒丙○○名義參加上開互助會，並標取該互助會會款，以偽
    造私文書之方式施用詐術，使甲○○及其他活會會員陷於錯誤而交付活會會款，
    所為係犯刑法第三百三十九條第一項之詐欺取財罪。而其一個詐取行為，使多數
    活會會員同時受害，為想像競合犯。至被告偽造以丙○○名義簽發上開本票二十
    一張，以憑供取信於甲○○等活會會員，核其所為，係犯刑法第二百零一條第一
    項之偽造有價證券罪。其等偽造有價證券後進而行使，行使之低度行為應為偽造
    之高度行為所吸收，不另論罪。被告偽造丙○○之署押於有價證券，其偽造署押
    之行為係偽造有價證券之一部行為，均不另論罪。又被告為達同一之目的，同時
    偽造同一被害人之多件同類文書或多張有價證券，因其法益之享有人各僅一個，
    應認其侵害之法益各為一個，不能以其偽造之件數或張數，計算其法益之數目。
    又連續犯之成立，除主觀上須基於一個概括之犯意外，客觀上須先數行為，逐次
    實施而具連續性，侵害數個同性質之法益，其每一前行為與次行為，依一般社會
    健全觀念，在時間差距上，可以分開，在刑法評價上，各具獨立性，每次行為均
    可獨立成罪，構成同一罪名，始足當之；如數行為於同時同地或密切接近之時地
    實施，侵害同一之法益，各行為之獨立性極為薄弱，依一般社會健全觀念，在時
    間差距上，難以強行分開，在刑法評價上，以視為數個舉動之接續施行，合為包
    括之一行為予以評價，較為合理，則屬接續犯，而為包括之一罪（最高法院八十
    六年台上字第三二九五號判例參照），本件被告係於同一時間、地點同時偽造同
    一被害人之本票二十一張，依上開說明，各該次偽造行為各應屬接續犯，不成立
    連續犯。被告所犯上開詐欺、行使偽造私文書及偽造有價證券罪間有方法結果之
    牽連關係，為裁判上之一罪，應依牽連犯之規定從一重之偽造有價證券罪處斷。
    又公訴人雖僅就被告偽造有價證券之犯行提起公訴，然檢察官就犯罪事實一部起
    訴者，其效力及於全部，本案被告詐欺及行使偽造私文書之事實，雖未經起訴裁
    判，然與前揭論罪科刑部分，有牽連犯之關係，已如前述，本院自應就屬於裁判
    上一罪之該部犯罪事實一併加以裁判。復查，偽造有價證券之刑責為三年以上十
    年以下有期徒刑，刑責至重，考其立法意旨在維護市場秩序，保障交易信用，但
    本件被告簽發本票乃係供收取會款之用，於交易安全性不大，且偽造本票均未在
    市面流通，被告智慮欠佳，又無前科，若處法定最低度刑責，仍嫌過重，客觀上
    足以引起一般之同情，其犯罪情節顯堪憫恕，故依刑法第五十九條規定，減輕其
    刑，爰審酌被告素行、犯罪之動機、手段、目的、犯後態度及迄今未與被害人達
    成民事和解、賠償損害等一切情狀，量處如主文所示之刑。被告所偽造之丙○○
    本票雖共二十一張，惟其至九十年一月間止會，是其供稱伊已陸續繳納會款並收
    回上開二十一張本票中部分，僅餘八張（被告不確定七張或八張，本院以存在可
    能而認定為八張），尚未兌付等語，非無可採，衡諸常情，該等本票既供擔保會
    款債務之用，則收回之本票並無保存之必要，是其供稱已將該等收回之偽造本票
    撕毀等語，應屬可信，是該等因被告收回而撕毀之本票，既已滅失，自無庸再予
    宣告沒收，惟上開本票中尚未收回之八張（包括告訴人甲○○所持有之上開偽造
    本票），則依刑法第二百零五條規定，應併予宣告沒收。另偽造丙○○署押之標
    單，雖亦未扣案，惟參酌一般互助會有開標後，即將標單丟棄之習慣，揆諸常情
    ，應無保存之可能，是該等偽造標單或其上之署押自無庸宣告沒收，另被告所偽
    造之本票二十一張上偽造丙○○之署押，已因本票之撕毀、沒收而一併滅失、沒
    收在內，故不再單獨宣告沒收。
據上論結，應依刑事訴訟法第二百九十九條第一項前段，刑法第第二百零一條第一項
、第二百十六條、二百十條、第三百三十九條第一項、第五十五條、第五十九條、第
二百零五條，罰金罰鍰提高標準條例第一條前段，判決如主文。
中      華      民      國      九十一      年      四    月    四      日
                                       臺灣屏東地方法院刑事第一庭
                                           法  官    羅森德
右正本證明與原本無異。
如不服本判決應於收受本判決後送達後十日內向本院提出上訴書狀，其未敘述上訴理
由者，並得於提起上訴後十日內向本院補提理由書狀（均須按他造當事人之人數附繕
本 ）「切勿逕送上級法院」
                                           書記官   劉音利
中      華      民      國      九十一      年      四    月    四      日
附錄：本判決論罪科刑法條：
刑法第二百零一條第一項
意圖供行使之用，而偽造、變造公債票、公司股票或其他有價證券者，處三年以上十
年以下有期徒刑，得併科三千元以下罰金。
刑法第三百三十九條第一項
意圖為自己或第三人不法之所有，以詐術使人將本人或第三人之物交付者，處五年以
下有期徒刑、拘役或科或併科一千元以下罰金。
刑法第二百十六條
行使第二百十條至第二百十五條之文書者，依偽造、變造文書或登載不實事項或使登
載不實事項之規定處斷。
刑法第二百十條
偽造、變造私文書，足以生損害於公眾或他人者，處五年以下有期徒刑。
